【裁判字號】    99,交上訴,20
【裁判日期】    990430
【裁判案由】    公共危險等
【裁判全文】
臺灣高等法院刑事判決                99年度交上訴字第20號
上  訴  人
即  被  告  甲○○
選任辯護人  李文中律師
            顏鳳君律師
上列上訴人因公共危險等案件，不服臺灣臺北地方法院98年度交
訴字第100 號，中華民國98年12月30日第一審判決（起訴案號：
臺灣臺北地方法院檢察署98年度偵字第17218 號），提起上訴，
本院判決如下：
    主  文
原判決撤銷。
甲○○因過失傷害人，處有期徒刑貳月；又駕駛動力交通工具肇
事，致人受傷而逃逸，處有期徒刑柒月。應執行有期徒刑柒月，
。緩刑貳年，並應向乙○○支付新臺幣陸拾萬元，其支付方法為
：自民國九十九年三月三十日起，每月三十日支付新臺幣壹拾萬
元，至清償完畢為止，如壹期不履行，視為全部到期。
    事  實
一、甲○○於民國97年3月26日上午7時30分許，騎乘向其表弟劉
    威德（業經不起訴處分確定）借用車號N86-970 號重型機車
    ，沿臺北市○○○路○段由北往南行駛，行經同路段284巷口
    時先闖紅燈，並在同市○○○路與新生南路口前停等紅燈，
    俟燈號轉綠起步行駛時，本應注意車前狀況，並隨時採取必
    要之安全措施，以防發生危險，且依當時天候晴、日間自然
    光線、柏油路面、乾燥、無缺陷、無障礙物、視距良好，並
    無不能注意之情事，為規避在同市○○○路段316 巷口執勤
    之臺北市政府警察局交通警察大隊中正第二分隊警員張元閣
    攔停舉發，竟貿然向左閃避，不慎擦撞同向行經該處由乙○
    ○騎乘車號CVG-037 號重型機車，致乙○○人車倒地，受有
    右側骨盆骨折合併位移、右肱骨頭骨折併位移等傷害。詎甲
    ○○於車禍發生後，未停車查看，並報警處理及救護傷患，
    另基於肇事逃逸之犯意，騎車加速逃離現場，為張元閣記下
    機車車號，始為警循線查獲。
二、案經乙○○訴由臺北市政府警察局中正第二分局報請臺灣臺
    北地方法院檢察署檢察官偵查起訴。
    理  由
一、以下所引證據，經本院當庭提示，檢察官、上訴人即被告甲
    ○○及其選任辯護人對於被告以外之人於審判外之言詞及書
    面陳述，均表示無意見，同意作為證據（本院卷第35反、62
    反頁），且本院審酌該言詞陳述或書面陳述作成時，並無違
    法或不當之狀況，依刑事訴訟法第159條之5第1 項規定，均
    有證據能力，合先敘明。
二、上開事實，業經被告於本院坦承不諱，核與證人即表弟劉威
    德、被害人乙○○、目擊者張元閣所為證述大致相符（偵10
    014 卷第37、56、57頁、原審卷第62至64、96至99頁），並
    有車號查詢重型機車車籍、臺北市政府警察局交通警察大隊
    員警工作紀錄簿各1 紙在卷可稽（偵卷第33、70頁）。且被
    告經法務部調查局測謊，結果：(1)未駕駛機車肇事逃逸；(2)
    97年3 月26日未騎機車肇事等問題，經測試呈情緒波動反應
    ，研判有說謊，有該局98年5月21日調科參字第09800300640
    號測謊報告書存卷可參（他4660卷第4 至17頁）。又本局使
    用測謊儀前須先以數字測試檢查電腦測謊儀有無問題及受測
    者生理狀況合於測試后再進行實案測試。本案受測者甲○○
    於測試前以數字測試檢查儀器品質與運作狀況均正常后，再
    行實案測試（請參考前附甲○○測謊過程參考資料影本有關
    數字測試結果），有該局99年3月11日調科參字第099001033
    50號函附卷可考（本院卷第42頁）。益證被告在法務部調查
    局測試儀正常運作下，所作測謊鑑定，足以為被告有罪認定
    之佐證。綜上，被告於本院之自白與事實相符，應堪採信。
    至交通部公路總局臺北區監理所對於N86-970車於97年3月26
    日在本所（含轄區）該日無被查詢之紀錄，固有該所99年2
    月25日北監車字第0990032258號函在卷為憑（本院卷第32頁
    ）；內政部警政署查無於97年3月26日查詢車牌號碼「N86-9
    70」車籍資料之紀錄，亦有該部99年2月26日警署資字第099
    0052239 號函存卷可參（本院卷第33頁）。然張元閣證稱：
    我們掌上型電腦查車號一般登出後就沒有紀錄，只有上班值
    班台的電腦查詢後會有查詢紀錄（原審卷第96反頁），故上
    開函文，不足以影響本院上開認定。
三、按汽車行駛時，駕駛人應注意車前狀況並隨時採取必要之安
    全措施，道路交通安全規則第94條第3 項定有明文。本件被
    告駕駛上開車號自用小客車於上揭時、地，行經上開路段時
    ，本應注意車前狀況，隨時採取必要之安全措施，而依當時
    天候晴、路面乾燥、無障礙物、視距良好，並無不能注意之
    情事，詎被告為躲避張元閣之攔停，竟疏未注意上揭規定而
    貿然向左閃避，不慎擦撞乙○○所騎乘之重型機車，致乙○
    ○因而受有事實欄所述之傷害，被告對於該傷害應有過失甚
    明。
四、乙○○於偵查及原審對於被告肇事後，機車有無倒地，所戴
    安全帽款式等節，有所出入（偵卷第57頁、原審卷第63反頁
    ）。然乙○○在事出突然而促防不及下，遭被告為規避攔停
    而自右側擦撞倒地，被告隨即加速逃離現場，衡情無法鉅細
    靡遺、正確描述事發當時一切細節，惟乙○○對案發時，確
    實有機車騎士貿然向左閃避而擦撞乙○○，致乙○○受傷等
    節，始終一致，自難以枝節過程稍有不一而棄之不採。又張
    元閣於原審審理時，證稱：我的記憶好像是後輪撞前輪，但
    如果依肇事者是切到內側車道撞到被害者的情形來判斷的話
    ，是肇事者機車前輪撞到被害者的機率比較大等語（原審卷
    第98反頁），因張元閣於事發逾1年8月之久後，始到庭作證
    ，容有因記憶模糊而無法陳述綦詳，亦難以此認張元閣所證
    ，不足採信。
五、綜上所述，本件事證明確，被告犯行堪以認定，應依法論科
    。
六、核被告所為，係犯刑法第284條第1項前段過失傷害罪及同法
    第185條之4 肇事遺棄罪。被告所犯上開2罪，犯意各別，罪
    名互殊，應分論併罰之。
七、原審認被告犯行明確，予以論罪科刑，固非無見，惟查：法
    務部調查局98年5月21日調科參字第09800300640號測謊報告
    書暨參考資料內容，已表明測謊儀器運作正常，並經本院再
    次函詢無誤，本院觀其所附測謊鑑定說明書之內容記載事項
    ，已載明鑑定經過及其結果，核與法定記載要件相符，所測
    試之問題及其方法又具專業可靠性，該測謊鑑定自有證據能
    力（最高法院95年度台上字第3730號判決參照）。原判決認
    其無證據能力，尚有違誤。且科刑之判決書，應於理由內記
    載科刑時就刑法第57、58條規定事項所審酌之情形，為刑事
    訴訟法第310條第3款所明定。而刑法第57條第10款所稱犯罪
    後之態度，包括犯罪行為人犯罪後，因悔悟而力謀恢復原狀
    ，或賠償損害等情形。本件被告於本院坦承犯行，並與乙○
    ○達成調解，乙○○亦當庭表示不願追究，有本院準備程序
    筆錄、調解筆錄影本在卷為憑。原判決未及審酌，自欠平允
    。被告以業經調解賠償損失，希望從輕量刑為由，提起上訴
    ，經核尚非無理由，且原判決有上開可議之處，自應由本院
    撤銷改判。
八、爰審酌被告騎乘機車肇事，竟枉顧民眾生命安全，肇事逃逸
    ，所為非是，參以乙○○受傷程度，及被告事後已坦承犯行
    ，態度尚可，暨被告前無不良素行等一切情狀，量處如主文
    第2 項所示之刑，並定應執行刑。另本院審酌被告未曾受有
    期徒刑以上刑之宣告，有本院被告全國前案紀錄表在卷可憑
    ，業於民事案件中與乙○○達成調解，有該調解筆錄附卷可
    憑，對犯罪所造成損害，已盡力彌補，經此次科刑教訓後，
    應知所警惕，而無再犯之虞，且考量督促被告履行其所答應
    之調解條件，本院因認原審對其所宣告之刑，以暫不執行為
    適當，爰依刑法第74條第1項第1款規定併宣告緩刑2 年，以
    啟自新，並依刑法第74條第2項第3款規定，為有負擔之緩刑
    ，命其應向乙○○支付新臺幣（下同）60萬元，其支付方法
    為：自99年3 月30日起，每月30日支付10萬元，至清償完畢
    為止，如一期不履行，視為全部到期。若被告不履行此一負
    擔，且情節重大足認原宣告之緩刑難收其預期效果，而有執
    行刑罰之必要者，依刑法第75條之1第1項第4 款規定，得撤
    銷其宣告，特此說明。
據上論斷，應依刑事訴訟法第369條第1項前段、第364條、第299
條第1項前段，刑法第185條之4、第284條第1項前段、第51條第5
款、第74條第1項第1款、第2項第3款，刑法施行法第1條之1，判
決如主文。
本案經檢察官柯麗鈴到庭執行職務。
中    華    民    國    99    年    4    月     30    日
                  刑事第二庭審判長法  官 洪光燦
                                  法  官 楊照男
                                  法  官 李麗玲
以上正本證明與原本無異。
肇事逃逸部分如不服本判決，應於收受送達後10日內向本院提出
上訴書狀，其未敘述上訴之理由者並得於提起上訴後10日內向本
院補提理由書（均須按他造當事人之人數附繕本）「切勿逕送上
級法院」。
過失傷害部分不得上訴。
                                   書記官 廖婷璇
中    華    民    國    99    年    4    月     30    日
附錄：本案論罪科刑法條全文
刑法第185條之4
（肇事遺棄罪）
駕駛動力交通工具肇事，致人死傷而逃逸者，處 6 月以上 5 年
以下有期徒刑。
刑法第284條
（過失傷害罪）
因過失傷害人者，處 6 月以下有期徒刑、拘役或 5 百元以下罰
金，致重傷者，處1年以下有期徒刑、拘役或5百元以下罰金。
從事業務之人，因業務上之過失傷害人者，處 1 年以下有期徒刑
、拘役或1 千元以下罰金，致重傷者，處 3 年以下有期徒刑、
拘役或2千元以下罰金。

司法院資訊處製作；財團法人民間司法改革基金會備份。
